【裁判字號】    99,易,781
【裁判日期】    991015
【裁判案由】    詐欺
【裁判全文】
臺灣桃園地方法院刑事判決               99年度易字第781號
公  訴  人  臺灣桃園地方法院檢察署檢察官
被      告  甲○○
上列被告因詐欺案件，經檢察官追加起訴（99年度偵緝字第562
號），本院改行簡式審判程序，判決如下：
    主  文
甲○○幫助意圖為自己不法之所有，以詐術使人將本人之物交付
，處有期徒刑捌月，減為有期徒刑肆月，如易科罰金，以銀元
佰元即新臺幣玖佰元折算壹日。
    事實及理由
一、本案犯罪事實、證據及應適用之法條，除均引用附件檢察官
    起訴書之記載外，另補充：
  (一)檢察官起訴書犯罪事實欄所植被告甲○○同時交付金融帳戶
    之資料應加列以「存摺」方是，又就其交付金融帳戶資料之
    對象「詹志銘及其所屬由鄭維元、鄭芳政為首腦之詐騙集團
    成員」應更正為「某真實姓名年籍不詳之成年男子轉由該名
    男子所屬詐騙集團成員」俾妥，斯情佐有被告於本院準備程
    序中陳述之情詞足徵。
  (二)訊據被告於本院準備程序、審理中對檢察官起訴書揚敘之犯
    罪事實坦承不諱，除為本院勘誤之上揭疏漏部分外，俱與被
    害人丙○○、乙○○於警詢中證稱情節契合一致，復有檢察
    官起訴書所列諸多書面證據為憑，悉見被告之自白委與事實
    吻符，本案事證臻達明確，犯行堪以認定，應予依法論科。
  (三)究諸被告行為後，民國94年2月2日修正公布之刑法部分條文
    頒自95年7月1日起施行，考之修正後刑法第2條第1項規定，
    洵乃規範行為後法律變更所生新舊法比較適用之準據法，本
    身無須更為新舊法比較，逕行一律適用前開規定而為從舊從
    輕比較。按於法律變更比較時，應就罪刑有關之共犯、未遂
    犯、想像競合犯、牽連犯、連續犯、結合犯，以及累犯加重
    、自首減輕暨其他法定加減原因、加減例等一切情形，綜其
    全部罪刑結果相較，參照最高法院95年度第8次刑事庭會議
    決議意旨可稽。經查：
  (1)刑法第339條第1項詐欺取財罪，法定刑罰金部分，若依修正
    後刑法第33條第5款規定，最低額為新臺幣（下同）1,000元
    ，但依被告行為時之修正前刑法第33條第5款、廢止前罰金
    罰鍰提高標準條例第1條前段、現行法規所定貨幣單位折算
    新臺幣條例第2條規定，最低額僅30元，比較修正前後刑罰
    法律，適用新法勢較不利於其。
  (2)綜合法律修正前後整體比較，揆之揭引最高法院決議意旨及
    修正後刑法第2條第1項所定從舊從輕原則，適用94年2月2日
    修正後刑罰法律，對被告非較有利，故應適用修正前刑法相
    關規定。
  (3)關於易科罰金之折算標準，若依被告行為時之修正前刑法第
    41條第1項前段、廢止前罰金罰鍰提高標準條例第2條前段、
    現行法規所定貨幣單位折算新臺幣條例第2條規定，係以300
    元、600元或900元折算1日，惟依修正後刑法第41條第1項前
    段規定，則以1,000元、2,000元或3,000元折算1日，比較新
    舊法結果，適用新法殊無較有利於其。
  (4)論以幫助犯者，修正後刑法第30條規定徒呈文義闡明及概念
    釐清，法律效果便無異動，研析該條修正理由說明，被告所
    為犯行依新舊法盡皆成立幫助犯，故應適用現行有效之修正
    後規定，參照最高法院97年度第2次刑事庭會議決議意旨可
    稽，茲予敘明。
  (四)核被告所為，係犯刑法第30條第1項前段、第339條第1項幫
    助詐欺取財罪。被告基於幫助詐騙集團成員詐欺取財之未必
    故意，而為本案交付存摺、提款卡及提款卡密碼該等詐欺取
    財罪構成要件以外之行為，乃幫助犯，依刑法第30條第2項
    規定，減輕其刑。按行為人基於幫助詐欺之犯意，於同時、
    地持多數金融帳戶資料提供他人，不論正犯揀擇其一或使用
    多數帳戶，行為人只告成立單一幫助詐欺罪，參照最高法院
    96年度台非字第245號、第255號刑事判決意旨可稽，既然被
    告係將多數金融帳戶資料一舉併付詐騙集團成員，就被告單
    次幫助行為觀之，即應論以一罪誠灼。爰審酌被告助長現今
    詐騙財產犯罪之風氣，實為社會詐財事件層出不窮滋生之根
    源，擾亂金融交易往來秩序，衡其迄今仍未賠償任何被害人
    加以彌補，另忖被告業於本院準備程序、審理中供認罪行深
    表悔意，犯後態度良好，兼斟犯罪之目的、手段、智識程度
    及犯罪所生之損害等一切情狀，量處如主文所示之刑姑。姑
    念本案詐騙集團成員之正犯犯罪時間係在96年4月24日以前
    ，況且被告係於96年7月16日中華民國九十六年罪犯減刑條
    例施行後之98年10月21日始受臺灣桃園地方法院檢察署發布
    通緝，資有該署通緝書為據，情狀無涉前開條例第5條所定
    不得減刑事由，合乎前開條例所定減刑要件，依該條例第2
    條第1項第3款、第7條、第9條規定，減其宣告刑二分之一，
    再予諭知易科罰金之折算標準。
二、依刑事訴訟法第273條之1第1項、第299條第1項前段、第310
    條之2、第454條第2項，刑法第2條第1項前段、第339條第1
    項、第30條第1項前段、第2項、修正前刑法第41條第1項前
    段，廢止前罰金罰鍰提高標準條例第2條，現行法規所定貨
    幣單位折算新臺幣條例第2條，中華民國九十六年罪犯減刑
    條例第2條第1項第3款、第7條、第9條，判決如主文。
本案經檢察官姜永浩到庭執行職務。
中    華    民    國    99    年    10    月    15    日
                  刑事第一庭  法  官  俞力華
以上正本證明與原本無異。
如不服本判決應於收受判決後10日內向本院提出上訴書狀，並應
敘述具體理由。其未敘述上訴理由者，應於上訴期間屆滿後20日
內向本院補提理由書( 均須按他造當事人之人數附繕本) 「切勿
逕送上級法院」。
                              書記官  資念婷
中    華    民    國    99    年    10    月    18    日
附錄本案論罪科刑法條
中華民國刑法第339條
（普通詐欺罪）
意圖為自己或第三人不法之所有，以詐術使人將本人或第三人之
物交付者，處5年以下有期徒刑、拘役或科或併科1,000元以下罰
金。
以前項方法得財產上不法之利益或使第三人得之者，亦同。
前2項之未遂犯罰之。

司法院資訊處製作；財團法人民間司法改革基金會備份。
